臺灣高等法院刑事裁定
111年度聲字第3740號
聲  請  人  臺灣高等檢察署檢察官
受  刑  人  黃麟智



上列聲請人因受刑人數罪併罰有二裁判以上，聲請定其應執行之
刑（聲請案號：臺灣高等檢察署111年度執聲字第1798號），本
院裁定如下：
    主  文
黃麟智犯如附表所示各罪所處之刑，應執行有期徒刑壹年柒月。
    理  由
一、聲請意旨略以：上列受刑人即被告黃麟智（下稱受刑人）因
    違反槍砲彈藥刀械管制條例等數罪，先後經判決確定如附表
    ，應依刑法第50條第1項前段、第53條、第51條第5款等規定
    ，定其應執行之刑，爰依刑事訴訟法第477條第1項聲請裁定
    等語。
二、按數罪併罰，分別宣告其罪之刑，宣告多數有期徒刑者，於
    各刑中之最長期以上，各刑合併之刑期以下，定其刑期，但
    不得逾30年，刑法第51條第5 款定有明文。又法律上屬於自
    由裁量之事項，並非概無法律性之拘束。自由裁量係於法律
    一定之外部性界限內（以定執行刑言，即不得違反刑法第51
    條之規定）使法官具體選擇以為適當之處理；因此在裁量時
    ，必須符合所適用之法規之目的。更進一步言，須受法律秩
    序之理念所指導，此亦即所謂自由裁量之內部性界限。關於
    定應執行之刑，既屬自由裁量之範圍，其應受此項內部性界
    限之拘束，要屬當然（最高法院80年台非字第473 號判例參
    照）。又按刑法第50條規定為：「裁判確定前犯數罪者，併
    合處罰之。但有下列情形之一者，不在此限：一、得易科罰
    金之罪與不得易科罰金之罪。（第一項）」、「前項但書情
    形，受刑人請求檢察官聲請定應執行刑者，依第51條規定定
    之。（第二項）」，對於裁判確定前犯數罪，而有該條第1
    項但書各款所列情形，除受刑人請求檢察官聲請定應執行刑
    者外，不得併合處罰。是依上開規定，於裁判確定前所犯數
    罪兼有得易科罰金之罪與不得易科罰金之罪時，是否依刑法
    第51條定應執行刑，繫乎受刑人請求與否，而非不問受刑人
    利益與意願，一律併合處罰。另數罪併罰中之一罪，依刑法
    規定得易科罰金，若因與不得易科之他罪併合處罰結果而不
    得易科罰金時，原可易科部分所處之刑，自亦無庸為易科折
    算標準之記載（司法院釋字第144號、第679號解釋意旨參照
    ）。又按數罪併罰之案件，其各罪判決均係宣告刑，並非執
    行刑，縱令各案中一部分犯罪之宣告刑在形式上已經執行，
    仍應依法聲請犯罪事實最後判決之法院裁定，然後再依所裁
    定之執行刑，換發指揮書併合執行，其前已執行之有期徒刑
    部分，僅應予扣除而不能認為已執行完畢，在所裁定之執行
    刑尚未執行完畢前，各案之宣告刑並不發生執行完畢之問題
    （最高法院90年度台非字第340 號、95年度台非字第320 號
    判決意旨參照）。
三、經查：
　㈠受刑人犯如附表所示等數罪，先後經附表所示之法院各判處
    如附表所示之刑，且於如附表所示之日期分別確定在案。附
    表編號2所示之罪，其犯罪時間均係在附表編號1所示裁判確
    定日（即108年1月2日）前所犯，而本院為附表編號2所示犯
    罪事實之最後事實審法院，有上開案件刑事判決及本院被告
    前案紀錄表在卷可稽。是上開犯罪乃於裁判確定之數罪，其
    中受刑人所犯如附表編號1所示之罪所處之刑得易科罰金，
    附表編號2所示之罪所處之刑則不得易科罰金，原不得合併
    定應執行刑，然受刑人業已請求檢察官就附表各編號所示之
    罪合併聲請定應執行刑，此有執行筆錄在卷可稽（本院卷第
    15頁），合於刑法第50條第2項之規定，檢察官就附表所示
    各編號之罪聲請合併定應執行刑，本院審認聲請為正當。
　㈡受刑人就本件定應執行案件未以書面或傳真方式回覆，有本
    院函詢陳述意見狀附卷可參（本院卷第211頁）。爰依前揭
    法條規定及實務見解，並參酌上開各罪就有期徒刑部分之宣
    告刑總和上限、各刑中最長期，並審酌受刑人所犯附表編號
    1係施用毒品罪，編號2係槍砲案件，犯罪類型迥異，所侵害
    法益並不相同，責任非難重複程度較低，各自侵害法益之加
    重效應較為獨立，就其所犯前揭各罪為整體非難評價，並兼
    衡刑罰經濟與公平、比例等原則，定其應執行之刑如主文所
    示。
　㈢又本件受刑人所犯如附表編號1所示之罪暨附表編號2所示之
    罪，雖係分屬得易科罰金與不得易科罰金，惟經合併處罰結
    果，揆諸上開解釋，原得易科部分所處之刑，自毋庸再為易
    科罰金折算標準之記載。另本件受刑人所犯如附表編號1 所
    示之罪，已於110年8月27日執行完畢（本院卷第196頁），
    然如附表所示各罪既合於數罪併罰之要件，依前揭說明，在
    所裁定之應執行刑尚未執行完畢前，仍應就如附表各罪所處
    之刑，合併定其應執行刑。至於附表編號1 已執行之有期徒
    刑，僅係就所定應執行刑執行時，應為如何折抵之問題。至
    罰金刑部分僅有附表編號2所示併科罰金新臺幣60萬元之單
    一宣告，非宣告多數罰金刑，自不生定其應執行刑之問題，
    附此敘明。
四、據上論斷，應依刑事訴訟法第477條第1項，刑法第53條、第
    51條第5款、第50條第1項但書、第2項，裁定如主文。　
中　　華　　民　　國　　111 　年　　11　　月　　24　　日
　　　　　　　　　刑事第七庭  審判長法　官  孫惠琳
　　　　　　　　　　　　　　　　　  法　官  商啟泰
　　　　　　　　　　　　　　　　　  法　官  鍾雅蘭
以上正本證明與原本無異。
如不服本裁定，應於收受送達後5日內向本院提出抗告狀。
                                    書記官  莊喬鈞
中　　華　　民　　國　　111 　年　　11　　月　　24　　日
附件：